【裁判字號】    89,台上,3018
【裁判日期】    890526
【裁判案由】    違反槍砲彈藥刀械管制條例
【裁判全文】
最高法院刑事判決                              八十九年度台上字第三○一八號
    上  訴  人  甲○○
右上訴人因違反槍砲彈藥刀械管制條例案件，不服臺灣高等法院臺中分院，中華民國
八十七年四月九日第二審判決（八十七年度上訴字第一七三號，起訴案號：臺灣臺中
地方法院檢察署八十六年度偵字第一七二七一號『原判決誤載為八十年度』），提起
上訴，本院判決如左：
    主  文
原判決關於未經許可無故寄藏自動步槍部分撤銷，發回臺灣高等法院臺中分院。
    理  由
本件原判決認定上訴人甲○○於民國八十六年一月間某日，受一真實姓名及年籍住所
不詳自稱「唐世敏」之男子寄託，而未經許可無故持有由該男子交其保管之MARIN FI
REARMS美製口徑○‧二二吋制式半自動來復槍一把（槍號00000000號，含彈
匣二個）、制式子彈○‧二二吋八九二發（鑑定時拆解二發，僅餘八九○發有殺傷力
）、制式口徑九厘米之子彈四發、制式口徑○‧三吋之卡賓槍子彈六發、制式口徑○
‧四四吋轉輪手槍用子彈二發、制式口徑○‧三五七吋轉輪手槍用子彈一發、制式口
徑七‧六二厘米步槍用之子彈二發，及擦槍工具一組、狙擊鏡一具。嗣於八十六年八
月十二日晚九時許，經警在上址搜索查獲，並扣得上揭之槍彈等情，因將第一審判決
撤銷，改判仍依想像競合犯，從一重論處上訴人未經許可無故寄藏自動步槍罪刑（處
有期徒刑二年，並應於刑之執行完畢或赦免後，令入勞動場所強制工作三年，原判決
另論處上訴人未經許可持有刀械罪刑部分，經原審法院判處上訴人有期徒刑二月確定
，並於八十七年六月九日執行完畢），固非無見。
惟查：(一)八十六年十一月二十四日修正公布，同年月二十六日生效之槍砲彈藥刀械管
制條第十九條第一項「犯第七條、第八條、第十條、第十一條、第十二條第一項至第
三項、第十三條第一項至第三項之罪，經判處有期徒刑者，應於刑之執行完畢或赦免
後令入勞動場所強制工作，其期間為三年」之規定，於行為發生在該條例修正生效前
之待審判案件，尚不得依刑法第二條第二項規定適用修正後之新法，亦即此時仍應依
從新從輕之原則不溯及既往，此觀諸司法院大法官會議釋字第四七一號解釋意旨即明
，從而行為在該條例修正生效前，而犯修正後該條例第十九條第一項所列之罪，於裁
判時，依行為人所為行為之嚴重性、表現之危險性及未來行為之期待性，縱認有予感
化矯正之必要性及相當性，亦僅得審究其是否合於刑法第九十條第一項規定之強制工
作要件而為適法之諭知外，不得適用修正後之該條例第十九條第一項規定宣付強制工
作。依原判決確認之事實，上訴人未經許可無故寄藏自動步槍之時間，乃自八十六年
一月間某日起至同年八月十二日下午九時止，該時間顯在槍砲彈藥刀械管制條例八十
六年十一月二十六日修正生效之前，揆諸上開說明，自不得依修正生效後之該條例第
十九條第一項規定，併對上訴人宣付應於刑之執行完畢或赦免後令入勞動場所強制工
作三年，乃原判決竟依刑法第二條第二項規定，援引修正後之槍砲彈藥刀械管制條第
十九條第一項規定，對上訴人未經許可無故寄藏自動步槍之犯罪，併宣付強制工作三
年，顯有適用法則不當之違法。(二)有罪判決書所記載之犯罪事實，為論罪科刑適用法
律之基礎，故凡於適用法律有關之重要事項，必須詳加認定，明確記載，然後於理由
內敘明犯罪事實所憑之證據及認定之理由，始足為適用法律之依據。原判決依有利於
上訴人之行為時槍砲彈藥刀械管制條例（即八十六年十一月二十六日修正生效前之槍
砲彈藥刀械管制條例）論處上訴人罪刑，而該條例所稱之槍砲，依同條例第四條第一
款規定乃指火砲、機關槍、衝鋒槍、卡柄槍、自動步槍、普通步槍、馬槍、手槍、鋼
筆槍、瓦斯槍、麻醉槍、獵槍、空氣槍、魚槍、改造模型槍及其他可發射金屬或子彈
具有殺傷力之各式槍砲而言。該條例並依行為人持有槍砲種類之不同，定有不同之處
罰規定（即第七條第四項、第八條第三項、第九條第三項、第九條之一第三項、第十
條第三項），則行為人持有之槍枝究屬於該條例所稱之何種槍枝，審理事實之法院，
自應詳加查證，並本於調查證據之結果，於判決書事實欄詳予認定，然後於理由內說
明為此認定所憑之證據及理由。查原判決採納為判決基礎之內政部警政署刑事警察局
八十六年八月二十八日刑鑑字第五六六三○號鑑驗通知書，固記載：「長槍確係MARI
N FIREARMS美製口徑○‧二二吋制式半自動來復槍，機械性能良好，具殺傷力」，惟
就所稱之「制式半自動來復槍」究係槍砲彈藥刀械管制條例第四條第一款所稱之何種
槍枝，則未明確記載，而原判決於事實欄祇記載上訴人寄藏之槍枝為「制式半自動來
復槍」，尚未明確認定上訴人未經許可無故寄藏者究為該條例第四條第一款所列之何
種槍枝，於理由內又未敘明論處上訴人未經許可無故寄藏自動步槍罪名所憑之證據及
認定之理由，顯不足為適用法律之依據。以上，或係上訴意旨所指摘，或為本院得依
職權調查之事項，應認原判決關於未經許可無故寄藏自動步槍部分有撤銷發回更審之
原因。又上訴人未經許可寄藏子彈部分，因與未經許可寄藏制式半自動來復槍部分，
有審判不可分關係，應一併發回，附此指明。
據上論結，應依刑事訴訟法第三百九十七條、第四百零一條，判決如主文。
中      華      民      國    八十九    年      五      月    二十六    日
                              最高法院刑事第一庭
                                  審判長法官  施  文  仁
                                        法官  張  淳  淙
                                        法官  林  永  茂
                                        法官  蕭  仰  歸
                                        法官  花  滿  堂
      右正本證明與原本無異
                                              書  記  官
中      華      民      國    八十九    年      六      月      二      日


司法院資訊處製作；財團法人民間司法改革基金會備份。
